【裁判字號】    95,易,1675
【裁判日期】    951116
【裁判案由】    贓物
【裁判全文】
臺灣臺北地方法院刑事判決              95年度易字第1675號
公  訴  人  臺灣臺北地方法院檢察署檢察官
被      告  甲○○
                    3樓
上列被告因贓物案件，經檢察官提起公訴（94年度偵字第14373
號），本院判決如下：
    主  文
甲○○共同故買贓物，處有期徒刑伍月，如易科罰金，以銀元參
佰元即新台幣玖佰元折算壹日。
    事  實
一、甲○○與乙○○（另案偵辦中）均明知羅崇誠（經檢察官通
    緝中）所出售之小松牌挖土機（型號：PC200-5、機號：468
    40號，該挖土機係丙○○所有，於民國94年5月17日22時許
    至翌日凌晨間之某時，在台北市○○○路○段185巷5號即基
    隆河圓山段整治工程工地失竊）係來路不明之贓物，竟共同
    基於故買贓物之犯意聯絡，經由丁○○之介紹（另案偵辦中
    ），於94年5月18日凌晨某時，在台北縣雙溪鄉雞母嶺某地
    ，共同出資新台幣（下同）15萬元之賤價，予以買受後，旋
    於同年月26日，在台北縣澳底鄉某餐廳，透過丁○○之介紹
    ，以45萬元之代價轉售予不知情之李榮華（業經檢察官另為
    不起訴處分），從中賺取差價。嗣於94年5月28日15時35 分
    許，經警會同丙○○在台北縣貢寮鄉核四廠工地內尋獲，始
    循線查知上情。
二、案經丙○○訴由台北市政府警察局中山分局報告台灣台北地
    方法院檢察署檢察官偵查起訴。
    理  由
壹、程序方面：
    按「被告以外之人於審判外之言詞或書面陳述，除法律有規
    定者外，不得作為證據；又被告以外之人於審判外之陳述，
    雖不符合同法第159條之1至第159條之4之規定，但經當事人
    於審判程序同意作為證據，法院審酌該言詞陳述或書面陳述
    作成時之情況，認為適當者，亦得為證據。當事人、代理人
    或辯護人於法院調查證據時，知有第159條第1項不得為證據
    之情形，而未於言詞辯論終結前聲明異議者，視為有前項之
    同意」，刑事訴訟法第159條第1項及第159條之5分別定有明
    文。查本判決下列所引用之各該被告以外之人於審判外之陳
    述（包含書面陳述），皆屬傳聞證據，惟被告於本院準備程
    序及審判期日中均表示無意見而不予爭執，且迄至言詞辯論
    終結前亦未再聲明異議，本院審酌上開證據資料製作時之情
    況，尚無違法不當及證明力明顯過低之瑕疵，亦認為以之作
    為證據應屬適當，故揆諸前開規定，爰逕依刑事訴訟法第15
    9條之5規定，認前揭證據資料均例外有證據能力，合先敘明
    。
貳、實體方面：
一、訊據被告甲○○固坦承與乙○○於前揭時地，透過丁○○之
    介紹，向羅崇誠以15萬元之代價購入上開挖土機後，旋以45
    萬元之代價轉售予李榮華等情不諱，惟矢口否認有何故買贓
    物之犯行，辯稱：我與乙○○各出7萬5000元合資購買挖土
    機，我先向他借錢，15萬元是乙○○先出的，當時不知道是
    贓物，都是經由丁○○接洽，買挖土機的目的是為了要自己
    接工作用的，事先沒有看過挖土機，買之後才看過一眼，後
    來丁○○說有人要以45萬元購買，我想可以賺差價才轉賣，
    買入與賣出都是丁○○決定的，因羅崇誠時常缺錢，所以我
    認為他因此才便宜賣云云。經查：
  （一）被告與乙○○透過丁○○之介紹，於94年5月18日凌晨
        某時，在台北縣雙溪鄉雞母嶺某地，共同出資15萬元向
        羅崇誠買受上開挖土機（該挖土機係告訴人丙○○所有
        ，於94年5月17日22時許至翌日凌晨間之某時，在台北
        市○○○路○段185巷5號即基隆河圓山段整治工程工地
        失竊）後，旋於同年月26日，在台北縣澳底鄉某餐廳，
        透過丁○○之介紹，以45萬元之代價轉售予李榮華等情
        ，業據被告坦承不諱，核與告訴人丙○○之指訴相符，
        並經證人丁○○、乙○○證述明確，復有贓物認領保管
        收據乙份及讓渡書2紙在卷可稽（見偵查卷第29至31頁
        ），是此部分事實堪可認定，足見上開挖土機確為贓物
        甚明。
  （二）被告雖否認明知上開挖土機為贓物而仍買受之，並以前
        詞置辯，惟查：
      1.被告為警查獲後，於94年5月28日警詢時供稱：該挖土
        機是約1星期前，我與朋友「阿成」電話聊天時，得知
        他有1台挖土機要賣，出價15萬元，我覺得還不錯，雙
        方便約在雙溪鄉我老闆倉庫前見面，再一同前往澳底加
        油站看挖土機，我覺得滿意後，先給10萬元，隔天再給
        尾款5萬元等語（見偵查卷第7頁），於偵查中供稱：該
        挖土機大約有幾十萬元的價錢，通常挖土機的價錢是看
        年份、性能決定，我因工作沒空，所以都是透過老闆丁○○與賣方接洽，購入後只看過一眼，是丁○○帶我去
        他朋友家的空地看，地點在雙溪鄉雞母嶺，我與羅崇誠
        （即「阿成」）沒有交集，也沒有他的聯絡方式等語（
        見偵查卷第122至125頁），於本院準備程序期日供稱：
        我都是經由丁○○接洽，買與賣都是丁○○決定的，事
        先沒有看過該挖土機，買入後才與丁○○一起前往雞母
        嶺看過一眼而已等語（見本院卷第19頁背面），可知被
        告對於事先是否親自與羅崇誠聯絡購買挖土機事宜、購
        買前有無先看過該挖土機、購入之價格是否遠低於一般
        行情等各節，歷次陳述均不一致，已有可疑。
      2.承上，證人乙○○於本院審理時證稱：我與被告共同出
        資合買這台挖土機，約定一人出資7萬5000元，被告先
        向我借錢，所以15萬元都是我付的，被告事先沒有看過
        挖土機，我與羅崇誠見過一次面，當天羅崇誠將挖土機
        拖到我住的雞母嶺附近，挖土機還沒來時，我先拿10萬
        元給丁○○，講好由他交給羅崇誠，隔天再拿5萬元給
        羅崇誠，之前沒看過這台挖土機，買時我與被告都在場
        ，當天羅崇誠將挖土機拖來雞母嶺，我與被告、丁○○
        都在場等語（見本院卷第45至49頁背面），是以前開被
        告於94年5月28日警詢時所為之供述較為可採，顯見被
        告於羅崇誠交付上開挖土機時確有在場，而該挖土機當
        時之中古市價約數十萬元乙節，業據同案被告李榮華於
        偵查中供承不諱（見偵查卷第80頁），並有鉅工實業股
        份有限公司台北分公司94年9月30日鉅北0901號函乙份
        可稽（見偵查卷第88頁），且被告係以駕駛挖土機為業
        之人，其於偵查中供稱：我從小就開挖土機賺錢，從挖
        土機的外觀就知道廠牌、機號等語（見偵查卷第122 頁
        ），是被告對於上開挖土機應有數十萬元之市價行情一
        事自難諉為不知，然其與證人乙○○竟以顯低於市價行
        情之15萬元購入，復未索取權利來源證明，實與一般交
        易常情有違。
      3.又證人丁○○於本院審理時證稱：這台挖土機是被告與
        乙○○合買的，由我與乙○○一起去跟羅崇誠談，被告
        與羅崇誠沒有見過面，沒有簽讓渡書，羅崇誠是在半夜
        將挖土機交給乙○○的，羅崇誠送來時車子沒有上油漆
        ，是乙○○自己花錢刷漆的等語（見本院卷第45至48頁
        ），證人乙○○亦證稱：買這台挖土機之後發覺不好開
        要修理，所以才要轉賣給李榮華，不然無法開，我是在
        交車回來後發現挖土機有生鏽，所以就上漆，想讓外表
        較好看等語（見本院卷第49頁背面至第51頁背面），參
        以被告與證人乙○○於94年5月18日凌晨購入上開挖土
        機後，旋即於同年5月26日轉售予李榮華，期間僅相隔
        約一週等情，已如前述，被告雖辯稱其購入挖土機之目
        的係為供自己使用，以便多賺一些錢云云，然倘果係如
        此，何以證人乙○○於購入後便立即刷上新漆使外表美
        觀？且旋於一週內即將共同出資購買之上開挖土機轉售
        他人，期間並未實際使用營生？佐以同案被告李榮華於
        偵查中陳稱：我於94年5月間在做核四工地時，因挖土
        機的引擎壞掉，所以想買一台挖土機，並請丁○○幫我
        留意，看車時對方原本開價50萬元，我把價格殺到45萬
        元，這台挖土機我估計應有60萬元的價值等語（見偵查
        卷第80頁），倘上開挖土機確有故障之情事，李榮華豈
        可能以接近市價行情之價格加以買受？是證人乙○○前
        開關於轉售動機之證述即難採信，足見被告與證人乙○○於購入之初，即有贓物之認識，並急於將該來路不明
        之挖土機轉售脫手獲利，至為明顯。
      4.另觀諸證人乙○○陳稱：購買挖土機時，我在做土水臨
        時工，一天工資1800元，存款約20幾萬元，沒有房子、
        土地，15萬元對我來說是大錢，是先交錢再試車，被告
        向我借7萬5000元買挖土機，沒有約定如何償還，後來
        轉賣給李榮華45萬元，也沒有約定賺的錢如何分，李榮
        華付的車款現金1萬元部分，我轉交給丁○○，44萬元
        支票部分，聽被告說有交給丁○○等語（見本院卷第50
        頁背面至51頁背面），及被告供稱：當時我受僱於丁○○父親所開的公司，擔任挖土機駕駛，購買挖土機的過
        程都是聽丁○○講的，價錢都是丁○○接洽的，買入這
        台挖土機後，某天晚上丁○○帶我去雞母嶺空地看過一
        次，從買入到轉售給李榮華期間，只看過這台挖土機一
        次，李榮華付的車款44萬元支票部分，我交給丁○○，
        現金1萬元好像是丁○○拿走的等語（見本院卷第28至
        30頁），可知被告與證人乙○○於當時係分別擔任挖土
        機駕駛及臨時工，收入均非豐厚，名下亦無恆產，且被
        告並無支付車款7萬5000元之能力，尚須向他人借貸，
        因此，購買上開挖土機對其等而言，並非易事，然其等
        於購入前竟未測試性能、車況，即決定以15萬元之價格
        購入，且係先支付車款再試車、交車，實與一般交易習
        慣相違，又其等於買入後，旋即以45萬元之價格轉售，
        欲從中賺取30萬元之高額利潤，且自購入至轉售之過程
        ，均委由證人丁○○全權處理，期間其等僅看車一、兩
        次，顯然對於上開挖土機之車況漠不關心，購買之目的
        亦非供己生財使用，而其等交車、事後看車之時間均選
        擇在深夜進行，亦有欲掩人耳目之嫌，再者，被告既係
        向證人乙○○借款出資購買上開挖土機，惟其等竟未約
        定如何償還借款，且轉售所得之現金1萬元及44萬元支
        票均交予毫無出資之證人丁○○，而未約定如何分配價
        差利潤，是其等所為已悖於一般買賣之常態，足認其等
        於購買之初，已可引起相當之懷疑所購買者為來路不明
        之物，其等確有贓物之認識，至為明顯。
      5.綜上，被告前開所辯，無非係事後卸責之詞，不足採信
        ，其故買贓物之犯行，事證明確，堪以認定，自應依法
        論科。
二、論罪科刑部分：
  （一）查被告行為後，刑法施行法已於95年6 月14日增訂該法
        第1條之1規定，並自95年7月1日施行，其將刑法分則所
        定罰金之貨幣單位均改為新台幣，並分別提高為3 倍或
        30倍。又刑法第33條第5款關於罰金刑之規定、第28條
        關於共同正犯之規定、第41條第1項關於易科罰金折算
        標準之規定，均已於94年2月2日修正公布，並同自95年
        7 月1日施行，而95年7月1日修正施行之刑法第2條規定
        ，係關於新舊法比較適用之準據法，其本身無關行為可
        罰性要件之變更，故於95年7月1日前揭法律修正施行後
        ，如有涉及比較新舊法之問題，即應逕依修正後刑法第
        2 條第1項規定，為「從舊從輕」之比較；另本次刑法
        修正之比較新舊法，應就罪刑有關之共犯、未遂犯、想
        像競合犯、牽連犯、連續犯、結合犯，以及累犯加重、
        自首減輕暨其他法定加減原因（如身分加減）與加減例
        等一切情形，本於統一性及整體性原則，綜其全部罪刑
        之結果而為比較（參見最高法院95年度第8次刑事庭會
        議決議意旨），茲分述如下：
      1.關於刑法第349條第2項之法定刑為「5年以下有期徒刑
        、拘役或科或併科1千元以下罰金」，又依被告行為時
        之修正前刑法第33條第5款規定，罰金刑為1銀元以上，
        而有關罰金倍數之調整及銀元與新台幣之折算標準，則
        定有「罰金罰鍰提高標準條例」及「現行法規所定貨幣
        單位折算新台幣條例」，除罰金以1銀元折算3元新台幣
        外，並將72年6月26日以前修正之刑法部分條文罰金數
        額提高2至10倍，其後修正者則不再提高倍數，是以被
        告行為時罰金刑部分經提高後為銀元1元以上1萬元以下
        ，經折算為新台幣後，為新台幣3元以上3萬元以下。修
        正後刑法第33條第5款則將罰金刑提高為新台幣1千元以
        上，並以百元計算之，且因刑法第33條第5款所定罰金
        貨幣單位既已改為新台幣，刑法分則編各罪所定罰金之
        貨幣單位亦應配合修正為新台幣，且考量刑法修正施行
        後，不再適用「現行法規所定貨幣單位折算新台幣條例
        」，為使刑法分則編各罪所定罰金之最高數額與刑法修
        正前趨於一致，爰增訂刑法施行法第1條之1規定，將刑
        法分則編各罪所定罰金之貨幣單位均改為新台幣，並將
        72年6月26日以前修正之刑法部分條文罰金數額提高為
        30倍，其後修正者則提高為3倍，而刑法349條第2項係
        於72年6月26日前之規定，則修正後罰金刑部分應提高
        為30倍，即新台幣1千元以上3萬元以下，是以刑法分則
        編各罪所定罰金刑之最高數額，於上開規定修正後仍屬
        一致，並無不同，但其罰金刑之最低數額，則比修正前
        提高，自以修正前之規定對被告較為有利。
      2.修正後刑法第28條關於成立共同正犯之標準，將原來共
        同正犯之共同「實施」犯罪，改為共同「實行」犯罪，
        剔除完全未參與犯罪相關行為實行的「陰謀共同正犯」
        及「預備共同正犯」，是修正後之共同正犯之可罰性要
        件之範圍業已限縮。
      3.修正後刑法第41條第1項前段關於得易科罰金之折算標
        準，由「得以1元以上3元以下折算1日」（依修正前罰
        金罰鍰提高標準條例第2條【現已刪除】規定，就其原
        定數額提高為100倍折算1日，則最高應以銀元300元折
        算1日，經折算為新台幣後，應以新台幣900元折算為1
        日），提高為「以新台幣1千元、2千元或3千元折算1日
        」，是以修正前關於易科罰金之折算標準金額較低，自
        係對被告較為有利。
      4.準此而論，經綜合罪刑全部結果，整體為新舊法「從舊
        從輕」比較之結果，應以修正前刑法對被告較為有利，
        自應整體依刑法第2條第1項前段規定，適用行為時之修
        正前刑法，合先敘明。
  （二）核被告所為，係犯刑法第349條第2項之故買贓物罪。被
        告與同案被告乙○○間，具有犯意聯絡及行為分擔，皆
        為共同正犯。爰審酌被告於少年時期竊盜之素行，有台
        灣高等法院被告前案紀錄表乙份可參，其為牟取不法利
        益，竟於故買贓物後隨即轉賣予以銷贓，增加告訴人追
        索之困難，亦助長竊風盛行，惡性非輕，且事後仍飾詞
        否認犯行，態度不佳，未見悔意，實不宜寬貸，惟念及
        其年紀尚輕，思慮不週及犯罪過程主要係由同案被告丁○○所主導等一切情狀，酌情量處如主文所示之刑，並
        諭知易科罰金之折算標準，以資懲儆。
據上論斷，應依刑事訴訟法第299條第1項前段，刑法第2條第1項
前段、修正前刑法第28條、第349條第2項、第41條第1項前段，
罰金罰鍰提高標準條例第1條前段，修正前同條例第2條，現行法
規所定貨幣單位折算新台幣條例第2條，判決如主文。
本案經檢察官孫小萍到庭執行職務。
中    華    民    國    95    年    11    月    16    日
                  刑事第十三庭  審判長法官  黃雅君
                                      法官  李明益
                                      法官  鍾素鳳
以上正本證明與原本無異。
如不服本判決，應於送達後10日內，向本院提出上訴狀。
                                     書記官 陳鳳瀴
中    華    民    國    95    年    11    月      23  日
附錄本判決論罪之法條：
刑法第349條
    收受贓物者，處3年以下有期徒刑、拘役或5百元以下罰金。
    搬運、寄藏、故買贓物或為牙保者，處5年以下有期徒刑、
    拘役或科或併科1千元以下罰金。
    因贓物變得之財物，以贓物論。


司法院資訊處製作；財團法人民間司法改革基金會備份。
